臺灣板橋地方法院民事裁定　　　　　　　100年度聲字第260號
異　議　人　凱邑興業有限公司
代　理　人　張馨蓮
相　對　人　勝捷電子股份有限公司
代　理　人　盧昆廷
異議人對於本院提存所民國100年11月25日100年度存字第2005號
准予提存之處分，聲明異議，本院.
    主  文
異議駁回。
異議程序費用由異議人負擔。
    理  由
一、按關係人對於提存所之處分，得於處分通知書送達關係人翌
    日起10日之不變期間內，提出異議；提存所認前項異議有理
    由時，應於10日內變更原處分，並將通知書送達關係人，認
    異議無理由時，應於10日內添具意見書，送請法院裁定之，
    提存法第24條定有明文。又法院認異議為有理由時，應以裁
    定命提存所為適當之處分，認異議為無理由時，應駁回之，
    同法第25條第1 項亦有明文。
二、本件異議意旨略以：
  (一)提存人非系爭新臺幣（下同）1,460,000 債務之當事人，其
    法定代理人盧昆廷個人方為系爭票據債務之債務人，此有臺
    灣臺北地方法院100 年度司票字第12362 號民事裁定可稽，
    是相對人之提存應非合法。
  (二)提存人辦理清償提存時所提出之證明文件中，存證信函乙紙
    上既載明通知債權人應於三日內赴伊營業所在地收取債權金
    額1,233,063 元，然辦理系爭清償提存時，卻提存債權金額
    1 ,460,000元，伊前之清償顯非依債之本旨履行，依民法第
    326 條之規定，債權人受領遲延，清償人始得將其給付物為
    債權人提存，今債權人既無所謂受領遲延之情，依法應不得
    辦理提存，是依提存法第10條第3 項規定所示，提存所不應
    受理。
  (三)債務人盧昆廷應按週年利率百分之六付遲延利息6,083 元，
    連同票據債務本金1,460,000 元，共應提出1,466,083 元，
    是伊之提存應非合法。
  (四)債務人盧昆廷應連同稅金178,059 元和原料進口成本34,184
    元債務，合計1,678,326 元全額提存始合法。
  (五)綜上所述，為此依提存法第二十四條第一項之規定聲明異議
    ，准予撤銷原處分等語。
三、按提存事件係屬非訟程序，提存所僅得就形式上之程式為審
    查，凡提存人主張之原因事實合於提存法第9 條及其施行細
    則第3 條、第20條規定審查之範圍，即應准予提存，至有關
    實體之原因事實，提存所並無權為審查及認定。又清償提存
    ，關於提存原因之證明文件，無庸附具，提存法施行細則第
    20條第5 款亦有明文。次按提存法第22條規定，非依債務本
    旨或向無受領權人所為之清償提存，其債之關係不消滅，故
    提存人非依債務本旨所為之提存，對收取權人並無任何損害
    。是以，清償提存是否依債務本旨而發生清償效力、有無實
    體法律關係存在，應由受訴法院依法審認之，並非於提存時
    由提存所認定。經查，本件相對人即提存人為清償與異議人
    間「經營事業暨生產設備轉讓出售合約」之尾款，經相對人
    以存證信函通知異議人取款，嗣異議人因逾時未向相對人請
    領款項而受領遲延，爰依法為異議人清償提存等情，業據相
    對人提出凱邑公司RF經營事業暨生產設備轉讓出售合約（見
    100 年度存字第2005號卷附件一）、存證信函暨掛號郵件收
    件回執（見100 年度存字第2005號卷第3 頁至第7 頁）等件
    為證。是本件提存人即相對人為給付受取權人即異議人前開
    尾款而提存，既已於提存書載明提存人者之姓名、住所或居
    所及國民身分證號碼、提存物之金額、提存之原因事實為異
    議人受領遲延之意旨、提存物受取權人之姓名、名稱及住、
    居所或公務所、事務所、營業所等，即符上開提存法第9 條
    第1項 之規定。至異議人主張相對人非債務人、相對人前之
    清償通知並非依債之本旨提出給付，故異議人尚不符受領遲
    延之要件、提存之金額有誤云云，核均屬兩造間權利義務之
    實體爭執，揆諸前揭說明，自不在提存所審究之範圍內。是
    本件清償提存，提存所仍應准予提存，至於清償提存是否符
    合債之本旨而生清償效力，應由當事人另行訴訟，以資解決
    。從而，本院提存所於100 年11月25日所為100 年度存字第
    2005號准許相對人提存之處分，洵無不當，本件異議為無理
    由，應予駁回。
四、爰依提存法第25條第1項、非訟事件法第21條第2項、民事訴
    訟法第78條，裁定如主文。
中    華    民    國   100    年    12    月    23    日
                  民事第二庭    法  官  吳振富
以上正本證明與原本無異。
如對本裁定抗告，須於裁定送達後10日內向本院提出抗告狀，並
應繳納抗告裁判費新臺幣1,000元。
中    華    民    國   100    年    12    月    23    日
                                書記官  吳語杰